臺灣苗栗地方法院民事簡易判決  
110年度苗簡字第653號
原      告  黃添燕即二妹鹽焗雞    


訴訟代理人  彭首席律師(法扶律師)
被      告  鍾沛慈  

上列當事人間請求侵權行為損害賠償事件，經本院刑事庭（109
年度易字第817號）移送前來（110年度附民字第6號），本院於
民國110年11月11日言詞辯論終結，判決如下：
    主  文
被告應給付原告新臺幣12,102元，及自民國110年1月16日起至
  清償日止，按週年利率百分之5計算之利息。
原告其餘之訴駁回。
訴訟費用由被告負擔百分之1，餘由原告負擔。
本判決原告勝訴部分得假執行。
    事實及理由
壹、程序部分
    按刑事法院得依刑事訴訟法第504條第1項規定，將附帶民事
    訴訟以裁定移送於該法院民事庭者，以刑事部分宣告被告有
    罪之判決者為限（最高法院90年度台抗字第611號裁定意旨
    參照）；又刑事附帶民事訴訟，經刑事庭依同法第504條第 
    1項規定裁定移送於同院民事庭後，民事庭如認其不符同法
    第487條第1項規定之要件時，應許原告得繳納裁判費，以補
    正起訴程式之欠缺（最高法院108年度台抗大字第953號裁定
    意旨參照）。則原告（以下因涉及自然人黃添燕及其獨資經
    營之二妹鹽焗雞不同請求，故分別以黃添燕、二妹鹽焗雞區
    辨之，如未指明則兼含兩者）於刑事程序係主張被告所張貼
    之如附表編號1至3所示三篇貼文侵害黃添燕名譽人格權，及
    黃添燕獨資經營之二妹鹽焗雞之商譽為由，提起本件刑事附
    帶民事訴訟，而經本院刑事庭以109年度易字第817號判決認
    被告就附表編號2、3貼文犯散布文字誹謗罪，另就附表編號
    1貼文部分不另為無罪諭知（苗簡卷第17至25頁），則就黃
    添燕請求附表編號1部分之名譽人格權損失，本院刑事庭原
    應以裁定駁回，誤為移送民事庭，又另請求因附表編號1至3
    之貼文所致二妹鹽焗雞之商譽損害，因二妹鹽焗雞並非刑事
    案件之被害人，亦無從依刑事附帶民事程序請求，惟經本院
    刑事庭誤為裁定移送，依上所述，就上開誤移送民事庭之原
    告請求，於原告補繳裁判費後即得補正起訴之瑕疵，先予敘
    明。
貳、實體方面
一、原告主張：被告分別於附表所示張貼時間，於社群軟體「Fa
    cebook」（下稱臉書）個人頁面張貼附表所示內容，公然侮
    辱、加重誹謗原告，致黃添燕名譽受損，侵害黃添燕人格權
    ，並致黃添燕獨資經營之二妹鹽焗雞商譽蒙受巨大損失，爰
    依民法第184條第1項前段、後段、第195條第1項規定（擇一
    為有利判決），請求被告就附表編號1、2、3之行為分別賠
    償黃添燕精神慰撫金新臺幣（下同）8萬元、10萬元、10萬
    元，二妹鹽焗雞商譽損害2萬元、5萬元、5萬元。並聲明：
    被告應給付原告40萬元，及自刑事附帶民事起訴狀繕本送達
    翌日起至清償日止，按週年利率5%計算之利息。
二、被告則以：我沒有以黃添燕、二妹鹽焗雞之名字辱罵，當初
    如果不是黃添燕挑撥離間，我不會去罵她，當時是黃添燕叫
    電台來採訪，叫我當客人去吃，後來又說我白吃白喝、豬狗
    不如，你說我氣不氣，我是在個人臉書上罵她，我臉書朋友
    不多，要加我好友才看得到貼文，我跟她共同朋友很少，也
    沒有用二妹鹽焗雞，怎麼會損害二妹鹽焗雞生意，我不同意
    原告請求等語，資為抗辯。惟未提出答辯聲明。
三、兩造協議簡化爭點如下（苗簡卷第89至90頁）：
  ㈠不爭執事項
  ⒈址設苗栗縣○○鄉○○街0號之「二妹鹽焗雞」為黃添燕獨資設立
    （苗簡卷第59頁）。
　⒉被告有分別於109年4月16日某時許、109年6月6日某時許、同
    年月20日上午10時21分許，在苗栗縣○○鄉○○路○巷00○0號，
    以行動電話連結網際網路後，以用戶名「鍾沛慈」登入臉書
    ，並在該帳號個人頁面上撰寫並公開發表（閱讀權限設為公
    開）如附表編號1、2、3（編號3部分不爭執「黃X燕你這鬼
    ，事情是從你的嘴裡惹出來，還在別人面前說我們是好姐妹
    ……不要怪人，做的東西過期三年原料做成，黑心家夥，工作
    的衛生條件很差，到處蜘蛛絲蟑螂的，大家相告梅州的姐妹
    不要買她的黑心東西……」）所示內容（他卷第23、25、31頁
    、第43至44頁、易字卷第36至38頁、第166至167頁）。
  ⒊被告上開行為，業經本院刑事庭以109年度易字第817號判決
    判處拘役40日確定（苗簡卷第17至25頁）。
  ㈡爭執事項
　  被告上開公開發表之言論是否係指涉原告？原告擇一依民法
    第184條第1項前段、後段、第195條第1項請求被告給付40萬
    元，有無理由？
四、本院之判斷：
  ㈠按因故意或過失，不法侵害他人之權利者，負損害賠償責任
    。故意以背於善良風俗之方法，加損害於他人者亦同（民法
    第184條第1項）。經查：
　⒈依不爭執事項⒉，被告雖有於臉書個人頁面張貼附表編號1所
    示貼文內容，然觀諸該貼文內容，並未直接提及或以影射方
    式指涉黃添燕或二妹鹽焗雞，原告雖提出自身於109年4月15
    日之臉書貼文（苗簡卷第101頁），主張其於當日貼文表示
    願意提供幫助予無法吃早餐、午餐、晚餐之民眾後，被告即
    於翌日為上開貼文，很明顯就是指原告等語（苗簡卷第90頁
    ），惟依原告所提出之貼文，其上註明「複製並粘貼到您的
    頁面上以使其他人知道他們可向您尋求幫助」（苗簡卷第10
    1頁），足認原告當係響應疫情期間急難救助弱勢家庭之呼
    籲方為上開貼文，審酌疫情期間為數不少之個人、商家均有
    提供免費餐點予具有需求之民眾，礙難僅憑原告於前一日有
    上開貼文，即得遽認其他閱覽被告上開貼文之人得以推知被
    告貼文所指涉對象即為黃添燕、二妹鹽焗雞。從而原告主張
    被告就附表編號1之貼文具有侵害其名譽、商譽等情，難認
    可採。
　⒉又依不爭執事項⒉及被告臉書頁面截圖照片（他字卷第31頁）
    ，被告確有於臉書個人頁面張貼附表編號2、3所示貼文內容
    ，而附表編號2提及「X館的鹽焗雞」、附表編號3提及「黃X
    燕」，均足辨識為二妹鹽焗雞、黃添燕，且附表編號2、3之
    貼文內容均指涉黃添燕所經營之二妹鹽焗雞使用過期原料，
    廚房衛生條件不佳，客觀上已侵害黃添燕之名譽及二妹鹽焗
    雞之商譽，足認被告就此確有故意侵權行為無疑。至被告雖
    辯稱如上，惟被告既自承其確實係欲辱罵原告，縱使未以全
    名指述，惟將全名部分予以隱匿而仍得辨識指涉之對象者，
    亦足使一般人得知被告所欲指涉之對象，是被告所辯，礙難
    採納。
　㈡就被告所應負之損害賠償範圍：
　⒈依上所述，原告既未能舉證證明被告所為附表編號1之貼文，
    客觀上得以辨識指涉之對象為原告，而侵害黃添燕之名譽、
    二妹鹽焗雞之商譽，礙難認被告有何侵權行為，是原告就附
    表編號1部分，擇一依民法第184條第1項前段、後段、第195
    條第1項請求被告給付黃添燕精神慰撫金8萬元本息、二妹鹽
    焗雞商譽損失2萬元本息，俱屬無據，均應駁回。
　⒉又不法侵害他人之身體、健康、名譽、自由、信用、隱私、
    貞操，或不法侵害其他人格法益而情節重大者，被害人雖非
    財產上之損害，亦得請求賠償相當之金額（民法第195條第1
    項前段），而慰藉金之賠償，須以人格權遭遇侵害，使精神
    上受有痛苦為必要，其核給之標準固與財產上損害之計算不
    同，然非不可斟酌雙方身分、資力與加害程度，及其他各種
    情形核定相當之數額（最高法院51年臺上字第223號判例意
    旨參照），而所謂相當金額，應以實際加害之情形、被害人
    所受精神上痛苦之程度、賠償權利人之身分地位、經濟能力
    ，並斟酌賠償義務人之經濟狀況、可歸責之程度等定之。則
    被告所為附表編號2、3之貼文，客觀上確實使觀覽者產生黃
    添燕經營二妹鹽焗雞使用過期產品、衛生條件不佳之負面印
    象，足以貶低黃添燕名譽之社會評價，且情節尚屬重大，黃
    添燕自得依民法第184條第1項前段、第195條第1項前段規定
    請求精神慰撫金。則本院審酌原告自稱月收入3、4萬元、離
    婚、撫養15歲聽障女兒（苗簡卷第92頁），被告自稱小學畢
    業、目前打零工收入不穩、每月收入2萬餘元、離婚、扶養
    甫大學畢業之1名子女、目前仍有房屋貸款80餘萬元（苗簡
    卷第91頁），兼衡兩造於109年度之所得、財產狀況（外放
    之稅務電子閘門財產所得調件明細表），暨被告所為侵害行
    為態樣、黃添燕所受損害等一切情狀，認黃添燕就附表編號
    2、3各請求精神慰撫金於5,000元、5,000元之範圍內為適當
    ，應予准許，逾此範圍之請求即屬無據，應予駁回。
　⒊再被告所為附表編號2、3之貼文，客觀上確實使觀覽者產生
    黃添燕所經營二妹鹽焗雞使用過期產品、衛生條件不佳之負
    面印象，因而侵害二妹鹽焗雞之商譽，依不爭執事項⒈黃添
    燕係獨資經營二妹鹽焗雞，其自得向被告請求二妹鹽焗雞之
    商譽損害。惟商譽損害既難以量化，爰依民事訴訟法第222
    條第2項規定，審酌二妹鹽焗雞係屬查定課徵之小規模營利
    事業，無申報營利事業所得稅資料（苗簡卷第73頁財政部中
    區國稅局苗栗分局110年10月19日函文），而經本院調取二
    妹鹽焗雞於109年1月至12月之營業稅查定課徵銷售額資料，
    其於109年之查定銷售額為808,080元（苗簡卷第79至81頁財
    政部中區國稅局苗栗分局110年11月3日函文及所附營業稅查
    定課徵銷售額證明），又二妹鹽焗雞係屬住宿及餐飲業中之
    餐館、餐廳，依財政部109年之同業利潤標準為淨利率13%，
    可推知二妹鹽焗雞於109年度之淨利潤為105,050元（小數點
    後4捨5入，下同），再被告係以臉書貼文方式侵害商譽，可
    閱覽人數非多，故以淨利潤之1%估算商譽損失即可，故黃添
    燕就附表編號2、3各請求二妹鹽焗雞之商譽損失於1,051元
    、1,051元（計算式：105,050元×0.01）之範圍內為有理由
    ，應予准許，逾此範圍之請求即屬無據，應予駁回。
　⒋另原告行使對被告之損害賠償債權，核屬無確定期限之給付
    ，既經原告提起本件刑事附帶民事訴訟，而刑事附帶民事起
    訴狀繕本分別經被告於110年1月25日、1月15日領取（附民
    卷第9、11頁、苗簡卷第67、69頁）。是原告請求就12,102
    元自刑事附帶民事起訴狀繕本送達被告翌日即110年1月16日
    起，至清償日止，按週年利率5%計算之法定遲延利息，亦應
    准許，逾此範圍之利息請求，亦屬無據，應予駁回。
五、本件事證已臻明確，兩造其餘攻擊防禦方法，經本院審酌後
    核於本判決結果不生影響，爰不一一論述，併此敘明。
六、本件係適用簡易程序所為被告部分敗訴之判決，依民事訴訟
    法第389條第1項第3款規定，就原告勝訴部分，應依職權宣
    告假執行。
七、本件原告係於刑事訴訟程序提起民事訴訟，經本院刑事庭裁
    定移送前來，依刑事訴訟法第504條第2項規定，於附民程序
    中黃添燕就被告附表編號2、3之舉請求精神慰撫金部分無庸
    繳納裁判費，且該部分於本件訴訟繫屬期間亦無增生其他訴
    訟費用，自無諭知訴訟費用負擔之必要；然黃添燕就附表編
    號1請求精神慰撫金8萬元、二妹鹽焗雞就附表編號1、2、3
    分別請求商譽損害2萬元、5萬元、5萬元部分，即應徵收裁
    判費，爰依民事訴訟法第79條規定，諭知該部分訴訟費用負
    擔之比例如主文第3項所示。
中　　華　　民　　國　　110 　年　　11　　月　　17　　日
                  苗栗簡易庭  法  官  劉奕榔
【附表】
編號 張貼時間 張貼內容 1 109年4月16日某時許 幹你雞掰，口口聲聲說感恩的人，要捐給沒飯吃的人一口飯，沒交過手的人都以為你是善良的人，善良的人會為了一點佣金去騙姊妹的錢嗎？善良的人會調撥離間嗎？我㾦，請把你的嘴巴管好，這比你捐一口飯給人吃好。做的東西放乾淨點，黑心，里外不一的傢夥，笑面虎。 2 109年6月6日某時許 梅州的姊妹千萬不要購買X館的鹽焗雞。她的產品用過期原料做的，滿廚房都是蟑螂，蜘蛛絲衛生條件很差，請姊妹轉告大家，為了一點傭金，專門想害人。 3 109年6月20日上午10時21分許 黃X燕你這鬼，事情是從你的嘴裡惹出來，還在別人面前說我們是好姐妹…，你是什麼鬼人，為了仲介費給人騙又去騙人，還去法院告人，是你貪好嗎？不要怪人，做的東西過期三年原料做成，黑心家夥，工作的衛生條件很差，到處蜘蛛絲蟑螂的，大家相告梅州的姐妹不要買她的黑心東西，有什麼事情你不敢做的，我只能祝你一路好走，遲早有一天會遇到鬼。 
以上正本係照原本作成。
如對本判決上訴，須於判決送達後20日內向本院提出上訴狀（須
附繕本）。如委任律師提起上訴者，應一併繳納上訴審裁判費。
                              書記官  江秋靜
中　　華　　民　　國　　110 　年　　11　　月　　17　　日